臺灣臺北地方法院民事裁定  
111年度家聲抗字第51號
抗  告  人  倪浩勳  
上列抗告人因拋棄繼承事件，對於本院於民國111年3月22日所為
111年度司繼字第155號裁定提起抗告，本院裁定如下：
    主  文
抗告駁回。
抗告程序費用由抗告人負擔。 
    理  由
一、抗告人於原審聲請意旨略以：抗告人係被繼承人游明玉之配
    偶，為被繼承人之繼承人，而被繼承人游明玉為其母游吳罔
    市（於民國70年9月4日死亡）之繼承人，被繼承人游明玉繼
    承游吳罔市之權利義務後，於92年9月20日死亡，抗告人等
    於110年10月21日始知悉得繼承，抗告人自願拋棄繼承權，
    爰依法具狀聲明拋棄繼承權等語。
二、原審以抗告人於92年9月23日已知悉被繼承人死亡，依修正
    前民法規定，理應於知悉其得繼承之時起2個月內即92年11
    月22日前向法院聲明拋棄繼承始為合法，然其遲至110年11
    月4日始向臺灣宜蘭地方法院聲明拋棄繼承權，已逾2個月之
    期限，故駁回抗告人拋棄繼承之聲請。
三、抗告意旨略以：抗告人之妻游明玉於婚後從未提及其母游吳
    罔市有遺產，甚至連游吳罔市之名也未聽過，而游吳罔市前
    夫孫萬程先生所育三女亦分居各地，未曾聽過渠等談及外祖
    母游吳罔市之事，家中亦無有關游吳罔市之資料。抗告人係
    因接獲土地發生糾紛之事件被列為追加游明玉之繼承人後始
    知悉等語。並聲明：准予拋棄繼承。
四、按繼承，因被繼承人死亡而開始，民法第1147條定有明文，
    再按繼承在民法繼承編96年12月14日修正施行前開始且未逾
    修正施行前為拋棄繼承之法定期間者，自修正施行之日起，
    適用修正後拋棄繼承之規定，民法繼承編施行法第1條之1 
    第1項定有明文。準此，繼承在該次民法繼承編修正施行前
    開始且已逾修正施行前為拋棄繼承之法定期間者，應適用修
    正前拋棄繼承之規定，此為當然之理。又97年1月2日修正前
    民法第1174條第2項規定拋棄繼承應於知悉其得繼承之時起2
    個月內為之，而所謂「知悉其得繼承之時」，係指知悉被繼
    承人死亡及自己為其繼承人之時而言。
五、經查，抗告人為被繼承人之配偶，被繼承人為游吳罔市之女
    ，而被繼承人於92年9月20日死亡等情，有被繼承人除戶戶
    籍謄本、游吳罔市除戶謄本、游明玉死亡證明書在卷可參，
    而抗告人於110年11月4日始向臺灣宜蘭地方法院聲明拋棄繼
    承權，有臺灣宜蘭地方法院110年度司繼字第513號卷附收文
    章戳在卷可憑（見該卷第3頁）。雖抗告人主張如上抗告意
    旨所述，惟經本院依職權調取抗告人於106年9月5日及106年
    9月11日之游明玉遺產稅申報書資料，抗告人因被繼承人游
    明玉留有聯電股票未申報而補申報，其中，106年9月5日申
    報書上載明被繼承人游明玉死亡日期為92年9月20日、繼承
    人及受遺贈人欄位載為「倪浩勳、孫綺良、孫慈良、孫嘉良
    」、繼承或拋棄欄位載為「繼承」；106年9月11日申報書之
    繼承人及受遺贈人欄位則載為「倪浩勳」、繼承或拋棄欄位
    載為「繼承」，而上開申請書係分別於106年9月5日、106年
    9月11日遞件予財政部臺北國稅局，有上開遺產申報書暨財
    政部臺北國稅局收件章戳在卷可憑，而抗告人亦自承上開申
    報書係其所申辦，亦有抗告人111年6月22日陳報狀在卷可稽
    ，是以，抗告人至遲於106年9月5日之時已知悉其配偶游明
    玉死亡，且其為游明玉之繼承人，甚表明「繼承」游明玉財
    產，抗告人遲至110年11月4日始向臺灣宜蘭地方法院聲明拋
    棄繼承權，顯未依限於2個月內向法院為拋棄繼承之表示，
    是其拋棄繼承並非適法。從而，原裁定駁回抗告人之聲請，
    於法洵無違誤。抗告意旨指摘原裁定不當，求予廢棄，為無
    理由，應予駁回。
六、據上論結，本件抗告為無理由，爰裁定如主文。
中　　華　　民　　國　　111  　年　　7 　　月　　4 　 日
                   家事法庭   審判長法  官   李莉苓     
                        
                                    法  官   陳諾樺

                                    法  官   陳伯均
正本係照原本作成。
本裁定除以適用法規顯有錯誤為理由，不得再抗告。如提起再抗
告，應於收受後10日內委任律師為訴訟代理人向本院提出再抗告
狀。並繳納再抗告費新台幣1,000元。　　
中　　華　　民　　國　　111 　年　　7 　　月　　5 　　日
                                    書記官   劉文松